臺灣臺北地方法院刑事判決　　　　　　　　　　　　　九十年度易緝字第二三七號
　　公　訴　人　臺灣臺北地方法院檢察署檢察官
　　被　　　告　甲○○
右列被告因傷害等案件，經檢察官提起公訴（八十八年度偵字第一二三六０號），本
院判決如左：
    主  文
甲○○傷害人之身體，處有期徒刑伍月，如易科罰金以佰元折算壹日。
扣案板手壹支沒收。
被訴加重竊盜部分無罪。
    事  實
一、甲○○曾於民國八十四年間因盜匪案件，經臺灣高等法院判處有期徒刑三年九月
    確定，又於八十四年間因毒品案件，經本院判處有期徒刑一年四月確定，合併應
    執行有期徒刑五年，於八十六年三月十四日假釋出監（八十八年六月十七日縮刑
    期滿）。猶不知悛悔，於前開假釋期間，又於八十八年五月二十八日晚間十時四
    十分許，駕駛ＦＡ─一五四二號自小客車，前往台北市○○○路一二五號「三德
    檳榔」攤，向老闆娘乙○○○兜售成衣，詎其不滿乙○○○未選購衣物，復索取
    吃檳榔費用，竟萌傷害之犯意，旋返回車內取其所有之板手一支，持之毆打乙○
    ○○，致乙○○○受有頭皮撕裂傷之傷害。
二、案經被害人乙○○○訴由台北市政府警察局中山分局報請臺灣台北地方法院檢察
    署檢察官偵查起訴。
    理  由
甲、有罪部分：
一、右揭事實，業據被告甲○○迭於警訊及偵、審時坦承不諱，核與告訴人乙○○○
    指訴情節大致相符，且有馬偕紀念醫院出具之診斷證明書一紙在卷可稽，復有扣
    案板手一支為證，已足資擔保被告上開任意性自白具有相當程度之真實性，得使
    本院確信被告前述自白之犯罪事實確屬真實，堪認被告確有為傷害之犯行。故本
    件事證明確，被告犯行洵堪認定，應予依法論科。
二、核被告甲○○所為，係犯刑法第二百七十七條第一項之普通傷害罪。查被告有如
    事實欄所載之前科，有臺灣高等法院檢察署刑案紀錄簡覆表在卷可按，爰審酌被
    告僅因細故持械傷人惡性非輕，及其犯罪目的、手段、所生危害、犯罪後坦承犯
    行，惟迄未與告訴人達成和解等一切情狀，量處如主文所示之刑。又被告行為後
    ，刑法第四十一條規定已於九十年一月四日修正，經總統於九十年一月十日公布
    ，並自同年一月十二起生效，依現行刑法第四十一條第一項前段：「犯最重本刑
    為五年以下有期徒刑以下之罪，而受六個月以下有期徒刑或拘役之宣告，因身體
    、教育、職業、家庭之關係或其他正當事由，執行顯有困難者，得以一元以上三
    元以下折算一日，易科罰金」之規定，較之修正前刑法第四十一條以「犯最重本
    刑為三年以下有期徒刑以下之罪，而受六個月以下有期徒刑或拘役之宣告」，始
    得易科罰金之規定，以修正後刑法第四十一條第一項前段之規定較有利於行為人
    。本件被告等人行為時雖在刑法第四十一條修正生效之前，惟依刑法第二條第一
    項前段規定，仍應適用裁判時即修正後之刑法第四十一條第一項前段規定，諭知
    易科罰金之折算標準，以示懲儆。至於扣案之板手一支，為被告所有，供犯罪所
    用之物，業據其供承在卷，併依刑法第三十八條第一項第二款規定宣告沒收。
乙、無罪部分：
一、公訴意旨另以：被告甲○○於前開時、地，見被害人乙○○○跑去求援疏於防備
    之際，另基於意圖為自己不法之所有，攜帶前開客觀上可供作兇器使用之板手，
    將檳榔攤內抽屜打開，竊取抽屜內現金新台幣（下同）二千六百元，得手後逃至
    檳榔攤屋頂躲藏，因認被告涉犯刑法第三百二十一條第一項第三款之加重竊盜罪
    嫌云云。
二、公訴人認被告甲○○涉有前開加重竊盜犯嫌，無非係以：告訴人乙○○○之指訴
    、證人林茂興、警員吳文煙之證詞、現場照片九幀及現金二千六百元，為其主要
    論據。訊據被告堅詞否認有何竊盜犯行，辯稱：伊持板手打傷告訴人後，即躲藏
    於檳榔攤屋頂上，並未竊取抽屜內財物等語。
三、按犯罪事實應依證據認定之，無證據不得推定其犯罪事實；又不能證明被告犯罪
    者，應諭知無罪之判決，刑事訴訟法第一百五十四條、第三百零一條第一項分別
    定有明文。且告訴人之指訴，係以使被告受刑事追訴為目的，是其陳述是否與事
    實相符，仍應調查其他證據以資審認，而犯罪事實之認定，應憑真實之證據，倘
    證據是否真實尚欠明確，自難以擬制推測之方法，為其判斷之基礎；而認定犯罪
    事實之證據係指足以認定被告確有犯罪行為之積極證據而言，該項證據自須適合
    於被告犯罪事實之認定，始得採為斷罪資料，最高法院五十二年台上字第一三０
    ０號判例、五十三年台上字第六五六號、二十九年上字第三一０五號判例著有明
    文。又刑事訴訟上證明之資料，無論其為直接或間接證據，均須達於通常一般之
    人均不致有所懷疑，而得確信其為真實之程度，始得據為有罪之認定，若其關於
    被告是否犯罪之證明未能達到此程度，而有合理懷疑之存在，致使無從形成有罪
    之確信，根據「罪證有疑，利於被告」之證據法則，即不得遽為不利被告之認定
    ，亦有最高法院七十六年台上字第四九八六號判例可資參照。
四、經查：
（一）告訴人指稱抽屜內遭竊之財物為四千元（見偵查卷第九頁），翌日在被告藏匿
      地點由證人林茂興所尋得之現金僅有二千六百元（見偵查卷第三四頁），二者
      已有齟齬。
（二）證人林茂興於偵查中證稱：「‧‧‧警察在林的檳榔攤屋頂上找到被告，將其
      抓下來，在屋頂上搜到板手，當時有搜被告身體，沒搜到錢，‧‧‧隔天中午
      我去檳榔攤，和修車廠老闆一起上屋頂，是他先發現的，我照相後將錢拿下來
      」等語（見偵查卷第三三頁反面、第三四頁），證人即現場逮捕被告之警員吳
      文煙亦到庭證稱：「在被害人屋頂上找到被告，板手放被告右手邊，當場將其
      逮捕」、「身上沒搜到錢，當時很暗，我們想可能在其藏匿附近及沿途，但沒
      找到」等語（見偵查卷第四十頁反面），足見案發後被告被逮捕時，曾經警搜
      身並就沿途及藏匿地點加以搜索，然卻未有所獲。
（三）告訴人於警訊時所為指訴：「‧‧‧我想，就是王嫌把錢拿走的」、「‧‧‧
      所以應該是他拿的沒錯」等等（見偵查卷第九頁），均無非片面臆測之詞，於
      本院審理時亦坦承：「伊並未目睹被告打開檳榔攤抽屜竊取財物」等詞（見本
      院八十九年易字第二０一號卷宗第四十頁反面）。
  由此可見，案發後，被告既旋為警逮捕，並就其身體、藏匿地點及沿途搜索，均未
  有所獲，是公訴人所舉出之證據，至多僅能證明於案發後翌日，在被告藏匿之地點
  找到現金二千六百元，並未能排除事後有人將錢放置先前被告藏匿處，或行竊者另
  有其人等合理懷疑，故被告此部分犯嫌尚有不足，揆諸前開說明，應依法諭知無罪
  之判決。
據上論斷，應依刑事訴訟法第二百九十九條第一項前段、第三百零一條第一項，刑法
第二條第一項前段、第二百七十七條第一項、第四十一條第一項、第三十八條第一項
第二款，罰金罰鍰提高標準條例第一條前段、第二條，判決如主文。
本案經檢察官於知慶到庭執行職務
中      華      民      國    九十一    年      一      月      八      日
                                      臺灣臺北地方法院刑事第八庭
                  法  官  胡宏文
右正本證明與原本無異。
如不服本判決，應於判決送達後十日內向本院提出上訴狀(應抄附繕本)。告訴人
或被害人如對於本判決不服者，應具備理由請求檢察官上訴，其上訴期間之計算
係以檢察官收受判決正本之日期為準。
                                          書記官  劉穗筠
中      華      民      國    九十一    年      一      月      十一    日
附本案論罪科刑依據之法條：刑法第二百七十七條第一項
刑法第二百七十七條
一傷害人之身體或健康者，處三年以下有期徒刑、拘役或一千元以下罰金。
二犯前項之罪、因而致人於死者，處無期徒刑或七年以上有期徒刑，致重傷者，處三
　年以上十年以下有期徒刑。
